臺灣高等法院高雄分院刑事判決　　　　　　　　　　九十一年度上訴字第九號
　　　上　訴　人
　　　即　被　告　甲○○
　　　選任辯護人　葉銘進
右上訴人因違反槍砲彈藥刀械管制條例案件，不服臺灣高雄地方法院九十一年度訴字
第九五號中華民國九十一年三月二十九日第一審判決（起訴案號：臺灣高雄地方法院
檢察署九十年度偵字第七五一三號），提起上訴，本院判決如左：
      主      文
原判決撤銷。
甲○○未經許可，持有其他可發射金屬具有殺傷力之改造瓦斯長槍，處有期徒刑壹年
，併科罰金新台幣拾萬元，罰金如易服勞役，以銀元參佰元（即新台幣玖佰元）折算
壹日。扣案之改造瓦斯長槍壹枝（槍枝管制編號：0000000000號，含瓦斯
鋼瓶柒瓶、鋼珠壹瓶、瞄準銳壹枝）沒收。
      事      實
一、甲○○於民國八十八年間因竊盜罪，經本院判處有期徒刑十月，緩刑五年，於八
    十八年七月十日判決確定，現在緩刑期間。詎其仍不知悔改，九十年十一月間某
    日，自不詳處所取得具有殺傷力之改造瓦斯長槍一枝（含瓦斯鋼瓶七瓶、鋼珠一
    瓶、瞄準銳一枝）後，未經許可而持有，並將之藏放其所有之六Ｋ─三０二九號
    自用小客車內。嗣於九十年十一月二十四日凌晨三時十分許，在屏東縣屏東市○
    ○街三巷口，為警發現其行蹤可疑，經上前盤查，始得知上情，並扣得上開具殺
    傷力之改造瓦斯長槍一枝，及供上開改造瓦斯長槍所用之瓦斯鋼瓶七瓶、鋼珠一
    瓶、瞄準銳一枝。
二、案經屏東縣警察局屏東分局報請台灣屏東地方法院檢察署檢察官偵查起訴。
      理      由
一、訊據上訴人即被告甲○○對於右揭持有具有殺傷力之改造瓦斯長槍一枝（含瓦斯
    鋼瓶七瓶、鋼珠一瓶、瞄準銳一枝）為警查獲之事實坦承不諱，惟辯稱：上開扣
    押物，我是在查獲當天凌晨二點左右，在屏東市○○○○○道路旁拾獲，我拿上
    車後有打開來看，發現係槍枝，但我有前科，所以不敢拿去警察局報案，就在市
    區繞，也不敢回家，後來尿急，下車尿尿，就被警察查獲等語。
二、經查：
（一）被告持有上開具有殺傷力之改造瓦斯長槍一枝（含瓦斯鋼瓶七瓶、鋼珠一瓶、
      瞄準銳一枝）之事實坦承不諱，核與證人即查獲警員黃乙富於原審證述之情節
      相符，應足採信，但被告對於拾獲上開改造瓦斯長槍等物之情節，先後所述不
      一，其於警訊時供稱：「（警方在九十年十一月二十四日凌晨三時十分許，在
      華二街三巷口發現你時，你在作何事？）我在找我的衣服。」、「（你住中庄
      路七四八巷三一號，為何會在華二街找衣服？）因為我把衣服丟在舊衣回收箱
      。」、「（你拾獲槍枝作何用途？為何留在車上？）沒有用途，好奇。」等語
      （見警訊卷第一頁背面、第二頁），於偵查中供稱：「（瓦斯槍何來？）今天
      早上一時許從高雄回來，在屏東市○○○○○道路發現路上有一包東西，然後
      放在車上沒有打開，給警察查獲時，才知道有瓦斯槍、鋼瓶、鋼珠。」等語（
      見偵查卷第四頁背面），其於原審中供稱：「當時我撿到那把槍時已經天黑了
      ，第二天我又要上班，所以沒有馬上繳到警察局，我撿到時沒有馬上打開來看
      ，是到車上後才打開來看，我在路邊撿到時不敢打開來看，因為我怕被人誤會
      說我搶劫。」等語（見原審卷第十四頁），於本院調查時則改稱：「本來隔天
      我與朋友要去爬山，我在朋友家泡茶及準備裝備，回家時，我因為有欠人家一
      、二千元，不敢經過頭前溪，在回家路上屏東市○○○○○道路，因為尿急，
      下車尿尿，看到一包東西就撿起來，後來上車才打開看，發現是瓦斯槍，因為
      有前科也不敢拿到警察局報案，撿到以後也不敢回家就在市區到處繞，後來在
      凌晨三點多時，在屏東市○○街三巷口尿急，下車尿尿，被警察查獲。」等語
      （見本院卷第二十一頁、第二十二頁），可見被告對於為何在屏東市○○街三
      巷口為警查獲之原因？拾獲槍枝後有否打開看？為何未把槍枝送交警方處理之
      原因？其先後所述不一，相互矛盾，該槍枝等物果真為被告當晚所拾獲，被告
      應會儘早將之帶回家中，或隨手丟棄，以免被查獲，豈有將之放在車上在路上
      在市區到處繞之理？何況被告有違反槍砲彈藥刀械管制條例前科，故被告所辯
      為其所拾獲，應係避重就輕之詞，不足採信。
（二）扣案之改造瓦斯長槍一枝（槍枝管制編號：管制編號：0000000000
      號）、瓦斯鋼瓶七瓶、鋼珠一瓶，經送內政部警政署刑事警察局鑑定結果，認
      為「送鑑改造瓦斯長槍（槍枝管制編號：管制編號：0000000000號
      ），認係玩具空氣長槍，以小型二氧化碳鋼瓶內之氣體為發射動力，經檢視，
      其槍枝有漏氣情形，惟仍可供彈丸使用，經實際試射，其單位面積動能達二十
      點七九焦耳／平方公分，又查彈丸單位面積動能達二十焦耳／平方公分者，即
      足以穿入人體皮肉層，而認具有殺傷力，上述改造瓦斯長槍一枝之單位面積動
      能焦耳既已達二十點七九焦耳／平方公分，足認具有殺傷力。送鑑瓦斯鋼瓶柒
      瓶（其中壹瓶已使用過），認均係小型二氧化碳鋼瓶。送鑑鋼珠壹瓶，認均係
      直徑六mm之鋼珠。」，此有內政部警政署刑事警察局九十年十二月二十七日刑
      鑑字第二三六五九八號鑑驗通知書及所附之槍彈測試紀錄表各一份附於偵查卷
      第十三頁、第十四頁可稽。而「按槍砲彈藥刀械管制條例第四條第一項第一款
      所稱之瓦斯槍，係指能發射瓦斯彈且具有殺傷力之槍枝而言；而滅火瓦斯槍可
      裝填附隨之瓦斯瓶，噴射出刺激性氣體，為瓦斯噴霧氣，非屬槍砲彈藥刀械管
      制條例之瓦斯槍，」此有內政部警政署刑事警察局八十年七月三十一日八十警
      署保字第四三九○一號函一份在本院卷可憑，故本件扣案之改造瓦斯長槍一枝
      ，屬槍砲彈藥刀械管制條例第四條第一項第一款所規範之槍枝，但並非瓦斯槍
      ，而係其他可發射金屬具有殺傷力之槍枝，併此敘乙。
（三）綜上所述，足見被告辯稱係其所拾獲等語，應係避重就輕卸責之詞，不足採信
      。本件事證乙確，被告持有改造瓦斯長槍犯行，堪以認定。
三、查上開扣案之改造瓦斯長槍係屬其他可發射金屬具有殺傷力之槍枝，為槍砲彈藥
    刀械管制條例第四條第一項第一款所規範之槍枝，核被告所為，係犯槍砲彈藥刀
    械管制條例第十一條第四項之未經許可持有可發射金屬具有殺傷力之槍枝罪。
四、原審以被告罪證乙確，因予論罪科刑，固非無見；惟查：原審認定被告於九十年
    十一月二十四日凌晨二時許，在屏東市○○○○○道路旁拾獲具有殺傷力之改造
    瓦斯長槍一枝（含瓦斯鋼瓶七瓶、鋼珠一瓶、瞄準銳一枝），未經許可而持有，
    將之藏放其所有之自用小客車內等情；然被告先後所述矛盾，上開槍枝等物應非
    被告於查獲前一小時所拾獲，已詳如前所述，原審認定事實有所違誤，且原審既
    認定被告拾獲，又未認定被告是否成立侵占遺失物罪，亦有理由不備之違法，尚
    有未洽。被告上訴意旨，仍執前詞，否認犯罪，指摘原判決不當，雖無理由，然
    原判決既有上開可議之處，自屬無可維持，應由本院將原判決予以撤銷改判。爰
    審酌被告品行、犯罪動機、目的、持有數量、所生危害及犯後態度等一切情狀，
    量處有期徒刑一年，併科罰金新台幣十萬元，併諭知罰金如易服勞役之折算標準
    。扣案之具殺傷力改造瓦斯長槍一枝（含瓦斯鋼瓶七瓶、鋼珠一瓶、瞄準銳一枝
    ）係違禁物，爰依刑法第三十八條第一項第一款之規定，均宣告沒收。
據上論斷，應依刑事訴訟法第三百六十九條第一項前段、第三百六十四條、第二百九
十九條第一項前段，槍砲彈藥刀械管制條例第十一條第四項，刑法第十一條前段、第
四十二條第二項、第三十八條第一項第一款，罰金罰鍰提高標準條例第二條，現行法
規所定貨幣單位折算新台幣條例第二條，判決如主文。
本案經檢察官邱榮藏到庭執行職務。
中    華    民    國      九十一      年      七      月     二十六   日
                              臺灣高等法院高雄分院刑事第一庭
                                  審判長法官  王光照
                                        法官  黃仁松
                                        法官  黃壽燕
右正本證乙與原本無異。
如不服本判決應於收受本判決後十日內向本院提出上訴書狀，其未述上訴理由者，
並得於提起上訴後十日內向本院補提理由書狀（均須按他造當事人之人數附繕本)「
切勿逕送上級法院」。
                                      書記官  黃富美
中    華    民    國      九十一      年      七      月 二十六   日
附錄本判決論罪科刑法條：
槍砲彈藥刀械管制條例第十一條
  未經許可，製造、販賣或運輸第四條第一項第一款所稱其他可發射金屬或子彈具有
  殺傷力之各式槍砲者，處五年以上有期徒刑，併科新臺幣一千萬元以下罰金。
  未經許可，轉讓、出租或出借前項所列槍砲者，處三年以上十年以下有期徒刑，併
  科新臺幣七百萬元以下罰金。
  意圖供自己或他人犯罪之用，而犯前二項之罪者，處無期徒刑或七年以上有期徒刑
  ，併科新臺幣一千萬元以下罰金。
  未經許可，持有、寄藏或意圖販賣而陳列第一項所列槍砲者，處一年以上七年以下
  有期徒刑，併科新臺幣七百萬元以下罰金。
  第一項至第三項之未遂犯罰之。
